臺灣高等法院高雄分院刑事判決　　　　　　　　　　九十一年度上易字第三六七號
　　上　訴　人
　　即　被　告　乙○○
右上訴人因違反動產擔保交易法案件，不服臺灣高雄地方法院九十年度易字第四四一
五號中華民國九十一年一月十七日第一審判決（起訴案號：臺灣高雄地方法院檢察署
九十年度偵字第七七００號），提起上訴，本院判決如左：
      主  文
原判決撤銷。
乙○○動產擔保交易之債務人，意圖不法之利益，將標的物遷移，致生損害於債權人
，處罰金伍仟元，如易服勞役，以參佰元折算壹日；緩刑貳年。
      事  實
一、乙○○於民國八十八年四月二十九日，以動產擔保交易附條件買賣之方式，向聲
    寶股份有限甲司高雄五福分店（下稱聲寶甲司）購買聲寶牌冷氣機二臺，並訂立
    附條件買賣契約書，約定總價金新台幣（下同）三萬三千三百元，自八十八年四
    月二十九日起至九十年三月二十日止，分二十四期給付，每期於每月二十日給付
    ，第一期於立約時給付三千零五十元，第二期至第二十四期每期給付一千二百五
    十元，標的物存放地點為高雄市○○區○○路五七號，在價金未付清之前，標的
    物所有權仍屬於出賣人即聲寶甲司所有，乙○○僅得依約占有使用，不得任意遷
    移、出質或為其他處分。詎乙○○在取得標的物後，僅給付至第十一期分期價金
    ，餘款則未給付，竟意圖不法利益，將上開冷氣機遷移至高雄市○○區○○路三
    二號十二樓，復於八十九年五月間，將上開冷氣機遷移至高雄市○○區○○街十
    三巷一之二號，均未通知債權人即聲寶甲司，亦未按期給付價金，致使債權人遍
    尋不著債務人及買賣標的物而受有損害。
二、案經聲寶甲司訴由臺灣高雄地方法院檢察署檢察官聲請簡易判決處刑，因法院認
    為不宜以簡易判決處刑，而適用通常程序審判。
    理  由
一、按刑事訴訟法第四百五十二條規定，檢察官聲請以簡易判決處刑案件，經法院認
    為不得或不宜以簡易判決處刑者，應適用通常程序審判之。查檢察官雖聲請就本
    件適用簡易判決處刑，惟經原審以被告有無將搬家一事通知告訴人或經銷商，攸
    關其主觀上有無意圖不法利益甚鉅，尚待查證，因認不宜逕以簡易判決處刑，乃
    依前開規定，改依通常程序處理，於法核無不合，先予敘明。
二、訊據上訴人即被告乙○○（下稱被告）固不諱言於右揭時地以動產擔保交易附條
    件買賣之方式，向聲寶甲司購買冷氣機二臺，約定總價金三萬三千三百元，除頭
    期款三千零五十元外，僅繳付十個月之分期價金，餘款即未予支付之事實，惟矢
    口否認有違反動產擔保交易法之犯行，辯稱其係因搬家，所以才將冷氣機搬走，
    其後仍有清償一部分價金等語。經查右揭事實，業據告訴人聲寶甲司代理人黃丁
    卯指訴被告購買冷氣機時，雙方有約定在價款付清前，應將冷氣機放在高雄市○
    ○區○○路五七號，然被告搬了二次家，均未通知聲寶甲司，嗣後查知被告搬到
    高雄市○○區○○街十三巷一之二號，聲寶甲司乃前住收款，被告也因此陸續清
    償部分價金，但尚有一萬七千七百元未付等語綦詳（見原審卷第十六頁），並有
    附條件買賣契約書一份附卷可稽（見偵查卷第四頁）。再觀諸附條件買賣契約書
    第一條記載：「一、標的物之名稱、數量及所在：聲寶牌冷氣機．．．按裝於高
    雄市○○區○○路五七號。」第三條記載：「出賣人於買受人未繳清全部價款前
    仍保有標的物之所有權，買受人僅得以善良管理人之注意義務占有使用標的物並
    不得將標的物遷移、出賣、出借、移轉、質押或為其他處分．．．」甚詳，是被
    告於價金未繳清前，不得任意將冷氣機移遷，亦為明確。然被告先將冷氣機搬到
    高雄市○○區○○路三二號十二樓，復於八十九年五月間，將冷氣機遷至高雄市
    小港區○○街十三巷一之二號，均未通知告訴人，亦未繼續支付分期付款價金，
    任憑告訴人追索無著，經多方打聽迄九十年初始查悉被告現址，是被告將標的物
    長期遷移，造成告訴人損害，被告顯有為自己不法利益之意圖甚明，所辯無違反
    動產擔保交易法之故意等語，洵屬事後卸責之詞，不足採信。本件事證明確，被
    告犯行洵堪認定。
三、核被告所為，係犯動產擔保交易法第三十八條之意圖不法利益，擅將動產擔保交
    易標的物遷移罪。原審以被告罪證明確，予以論罪科刑，固非無見。惟查原審於
    九十一年一月三日言詞辯論期日，並未經合法通知被告到庭，有退回之期日通知
    書附卷可稽（見原審卷第十九～二十頁），原審未察，竟不待被告陳述逕行判決
    ，程序自屬違法。被告上訴意旨以事後已與告訴人達成和解，指摘原判決不當，
    雖無理由，但原判決既有上述可議之處，自應由本院撤銷改判。爰審酌被告任意
    遷移動產擔保標的物，致告訴人追索無著，雖有不當，然標的物價值三萬三千三
    百元，被告將標的物遷移時，尚餘一萬七千七百元未付清，犯行尚非重大等一切
    情狀，量處如主文所示之刑，並諭知易服勞役之折算標準。又被告於七十八年間
    因妨害自由案件，經法院判處有期徒刑一年二月確定，已於八十一年四月十七日
    執行完畢，有台灣高等法院被告全國前案紀錄表在卷足憑，五年以內未再受有期
    徒刑以上刑之宣告，且被告嗣已繳清價金，與告訴人達成和解，有和解書一紙在
    卷可按（見本院卷），其經此偵審教訓，應知警惕諒無再犯之虞，本院認所宣告
    之刑，以暫不執行為適當，併諭知緩刑二年，以勵自新。
四、被告經合法傳喚，無正當理由不到庭，得不待其陳述，逕行判決。
據上論結，應依刑事訴訟法第三百七十一條、第三百六十九條第一項前段、第三百六
十四條、第二百九十九條第一項前段、動產擔保交易法第三十八條、刑法第十一條前
段、第四十二條第二項、第七十四條第二款、罰金罰鍰提高標準條例第一條前段、第
二條，判決如主文。
本案經檢察官彭南雄到庭執行職務。
中    華    民    國     九十一     年       四       月      二十三    日
                              臺灣高等法院高雄分院刑事第二庭
                        審判長法官  曾永宗
                                        法官  邱永貴
                                        法官  郭玫利
右正本證明與原本無異。
不得上訴。
                                      書記官  高惠珠
中    華    民    國     九十一     年       四       月      二十五    日
附錄本判決論罪科刑法條
動產擔保交易法第三十八條：
動產擔保交易之債務人，意圖不法之利益，將標的物遷移、出賣、出質、移轉、抵押
或為其他處分，致生損害於債權人者，處三年以下有期徒刑、拘役或科或併科六千元
以下之罰金。
                                                                        Ｑ
